【裁判字號】    99,訴,224
【裁判日期】    991005
【裁判案由】    妨害自由等
【裁判全文】
臺灣花蓮地方法院刑事判決               99年度訴字第224號
公  訴  人  臺灣花蓮地方法院檢察署檢察官
被      告  甲○○
選任辯護人  曾泰源律師
上列被告因妨害自由等案件，經檢察官提起公訴（99年度偵字第
1880號），本院判決如下：
    主  文
甲○○犯強制罪，處拘役拾日，如易科罰金，以新臺幣壹仟元
折算壹日；又犯毀損他人物品罪，處拘役拾日，如易科罰金，
以新臺幣壹仟元折算壹日；又犯剝奪他人行動自由罪，處有期徒
刑肆月，如易科罰金，以新臺幣壹仟元折算壹日。拘役部分，應
執行拘役伍拾日，如易科罰金，以新臺幣壹仟元折算壹日。
被訴傷害部分，公訴不受理。
    事  實
一、甲○○與乙○○為夫妻關係，彼此間為家庭暴力防治法第 3
    條第1 款所定之家庭成員。二人近因婚姻生活不睦已有離婚
    訴訟，甲○○於民國99年1月14 日在本院開庭後心有不悅，
    於同日17時20分許，返回花蓮縣花蓮市○○街17號4 樓住處
    。乙○○見甲○○面有異色，因恐生事端旋即跑進主臥室廁
    所內躲避，甲○○見狀即上前追逐，並基於使人行無義務之
    事之犯意，在主臥室廁所內先以強暴之方式與乙○○拉扯，
    而強取乙○○之皮包，妨害乙○○使用皮包之權利，並將皮
    包內物品倒出，見乙○○隨身攜有錄音筆，竟又基於毀損之
    犯意，將行動電話及錄音筆拾起後予以砸毀在地。甲○○嗣
    又為迫使乙○○同意離婚，竟萌剝奪乙○○行動自由之犯意
    ，先將屋內置於大門旁甚為沉重之豐田玉石移往門後，使該
    大門無法開啟，而阻止乙○○離去，復向乙○○恫稱「除非
    簽下離婚協議書，不然大家一起死」等語，致乙○○心生畏
    懼。嗣於同日21時許乙○○始尋獲家中舊行動電話1 只，始
    報警求救而查獲。甲○○因而剝奪乙○○行動長達3、4小時
    餘。
二、案經乙○○訴由花蓮縣警察局花蓮分局報告臺灣花蓮地方法
    院檢察署檢察官偵查起訴。
    理  由
甲、證據能力部分：按被告以外之人於偵查中向檢察官所為之陳
    述，除顯有不可信之情況者外，得為證據，刑事訴訟法第15
    9條之1第2 項亦定有明文。查證人即告訴人乙○○於偵查中
    向檢察官所為之證述，業經具結，亦無顯不可信之情形，是
    依上開規定，認亦得作為本案證據。又本案認定事實所引用
    本件卷證所有之證據（文書證據、物證等），檢察官、被告
    及辯護人並未主張排除前開證據之證據能力，且迄於本院言
    詞辯論終結前均未表示異議，本院審酌前開書證、物證並無
    證據證明係公務員違背法定程式所取得，亦無刑事訴訟法第
    159條之4規定顯有不可信之情況與不得作為證據之情形，是
    本案認定事實所引用本件卷證所有之證據，亦均認為有證據
    能力，合先敘明。
乙、實體部分：
壹、有罪部分：
一、上開犯罪事實，業據被告甲○○於本院審理時坦承在卷，核
    與證人乙○○於偵查中及本院審理時；證人高喬彤、高宥宗
    於本院審理時所證述之情節大致相符。此外，復有照片9 張
    、行政院衛生署花蓮醫院診斷證明書、中華電信資料查詢、
    花蓮縣警察局花蓮分局中山派出所員警工作紀錄簿在卷可稽
    。被告自白，核與事實相符，自應依法論科。
二、按刑法第302條第1項、第304條第1項及第305 條之罪，均係
    以人之自由為其保護之法益。而刑法第302條第1項之罪所稱
    之非法方法，已包括強暴、脅迫或恐嚇等一切不法手段在內
    。因之，如以非法方法剝奪他人行動自由行為繼續中，再對
    被害人施加恐嚇，或妨害他人行使權利，仍均屬於非法方法
    剝奪行動自由之部分行為，應僅論以刑法第302條第1項之罪
    ，無另成立同法第304條或第305條之罪之餘地（最高法院89
    年度台上字第780號判決、93年度台上字第3309 號判決參照
    ）。次按家庭暴力防治法所稱家庭暴力，係指家庭成員間實
    施身體或精神上不法侵害之行為；所謂家庭暴力罪，係指家
    庭成員間故意實施家庭暴力行為而成立其他法律所規定之犯
    罪，家庭暴力防治法第2條第1款、第2 款分別定有明文。告
    訴人乙○○為被告之配偶，彼此間具有家庭暴力防治法第 3
    條第1 款所稱之家庭成員關係。是核被告強取告訴人皮包，
    妨害告訴人使用皮包之權利所為，係犯刑法第304條第1項之
    強制罪；毀損告訴人手機及錄音筆所為，係犯刑法第354 條
    之毀損罪；以豐田玉石阻擋門口，剝奪告訴人行動自由，其
    間並恐嚇告訴人所為，係犯刑法第302條第1項之剝奪他人行
    動自由罪。被告所犯強制、毀損、剝奪他人行動自由3 罪，
    犯意各別，行為互殊，應分論併罰。爰審酌被告並無重大前
    科紀錄，惟因與告訴人婚姻關係不睦，不思以正當合法手段
    解決，竟對告訴人為不法侵害，犯罪之手段、目的、動機，
    造成告訴人身心傷害之程度，及犯罪後尚知坦承犯行等一切
    情狀，分別量處如主文所示之刑，並就諭知拘役部分定其應
    執行刑，及均諭知易科罰金之折算標準。
貳、不另為無罪諭知及不受理部分：
一、公訴意旨另以：被告以豐田玉石阻擋告訴人離去而剝奪告訴
    人行動自由期間，於99年1月14日17時37 分許，見告訴人以
    0000000號電話撥打110報案時，扯斷電話線而妨害告訴人行
    使權利一情，因認被告另涉犯刑法第304條第1項強制罪嫌等
    語。惟查：該0000000 號電話，係被告所有，此有中華電信
    資料查詢在卷可稽（參偵卷第13頁），被告自有權利禁止告
    訴人使用，是此部分自難認被告有何妨害告訴人行使權利之
    犯行，惟此部分係前開被告剝奪他人行動自由犯行之部分行
    為，已如前述，爰不另為無罪之諭知。
二、按已經提起公訴或自訴之案件，在同一法院重行起訴者，應
    諭知不受理之判決，刑事訴訟法第303條第2款定有明文。
    (一)公訴意旨略以：被告於99年1月14日17時20 分許，在花蓮
      縣花蓮市○○街17號4 樓住處內，明知若強拉他人手部，
      可能造成傷害，竟不違背其本意，以強拉手腕之方式，將
      告訴人乙○○自廁所拉出，致乙○○受有右前臂肌痛及肌
      炎併右手指神經炎等傷害，因認被告涉犯刑法第277條第1
      項之傷害罪嫌等語。
    (二)經查：被告涉於上揭時、地傷害告訴人乙○○部分，業經
      臺灣花蓮地方法院檢察署檢察官前以99年度偵字第811 號
      提起公訴，於99年4月15日繫屬本院，並經本院以99 年度
      花易字第39號判決判處拘役10日在案，有臺灣高等法院被
      告前案紀錄表、本院99年度花易字第39號判決在卷可稽。
      而公訴人就同一案件，向本院重行起訴，於99年6月28 日
      繫屬於本院。是依前揭說明，此部分自應為公訴不受理之
      判決。
據上論斷，應依刑事訴訟法第299條第1項前段、第303條第2款，
刑法第302條第1項、第304條第1項、第354條、第41條第1項前段
、第51條第6款，刑法施行法第1條之1，判決如主文。
本案經檢察官陳玫琪到庭執行職務。
中    華    民    國    99    年    10    月    5     日
                  刑事第一庭  審判長  法  官  陳世博
                                      法  官  劉柏駿
                                      法  官  林恒祺
以上正本證明與原本無異。
如不服本判決應於收受送達後10日內向本院提出上訴書狀，並應
敘述具體理由。其未敘述上訴理由者，應於上訴期間屆滿後20日
內向本院補提理由書(均須按他造當事人之人數附繕本)「切勿逕
送上級法院」。告訴人或被害人如對於本判決不服者，應具備理
由請求檢察官上訴，其上訴期間之計算係以檢察官收受判決正本
之日期為準。
中    華    民    國    99    年    10    月    6     日
                                      書記官
附錄本案論罪科刑法條：
中華民國刑法第302條
私行拘禁或以其他非法方法，剝奪人之行動自由者，處5 年以下
有期徒刑、拘役或3百元以下罰金。
因而致人於死者，處無期徒刑或7 年以上有期徒刑，致重傷者，
處3年以上10年以下有期徒刑。
第 1 項之未遂犯罰之。
中華民國刑法第304條
以強暴、脅迫使人行無義務之事或妨害人行使權利者，處3 年以
下有期徒刑、拘役或3百元以下罰金。
前項之未遂犯罰之。
中華民國刑法第354條
毀棄、損壞前二條以外之他人之物或致令不堪用，足以生損害於
公眾或他人者，處2年以下有期徒刑、拘役或5百元以下罰金。

司法院資訊處製作；財團法人民間司法改革基金會備份。
